【裁判字號】    95,訴,1820
【裁判日期】    950831
【裁判案由】    詐欺
【裁判全文】
臺灣板橋地方法院刑事判決              95年度訴字第1820號
公  訴  人  臺灣板橋地方法院檢察署檢察官
被      告  丙○○
上列被告因詐欺案件，經檢察官提起公訴（95年度偵字第8726號
、第12110 號、第12640 號、第12299 號）及移送併辦（95年度
偵字第16593 號、第16594 號），本院依簡式審判程序判決如下
：
    主  文
丙○○幫助以犯意圖為自己不法之所有，以詐術使人將本人之物
交付之罪為常業，處有期徒刑柒月。緩刑貳年。
    事  實
一、丙○○已預見如提供自己之金融帳戶存摺、提款卡等物供他
    人使用，可能幫助常業詐欺集團作為收取他人款項之用，以
    遂行該集團恃以維生之詐欺取財犯行，竟仍不違背其本意，
    基於幫助常業詐欺之不確定故意，於民國九十四年八月四日
    ，在臺北縣新莊市○○路之陽信商業銀行新福簡易分行門口
    ，將其所開立之臺新國際商業銀行新莊分行第000000
    00000000號帳戶（以下簡稱臺新銀行帳戶）、陽信
    商業銀行新福簡易分行第000000000000號帳戶
    （以下簡稱陽信銀行帳戶）之存摺、提款卡，交付給其在臺
    北縣新莊市○○路「八卦網路咖啡店」所結識之真實姓名年
    籍不詳、綽號「小江」之成年男子，以此方式幫助「小江」
    所屬之常業詐欺集團遂行詐欺取財犯行。嗣該常業詐欺集團
    成員即自九十四年八月八日起，在雅虎奇摩拍賣網站上，以
    「ｖｂｇｈｙｕｇｈｙｕ」、「ｘｚｓａｗｑｓ  ａｗｑ」
    、「ａｔｆｉｒｓｔ８８」、「ｈｏｔｓｏｎ６５」、「ｇ
    ｒｆｅｄｇ」等帳號，刊登販賣行動電話或電腦週邊設備之
    不實拍賣訊息，供不特定人競標購買，或以俗稱「劫標」之
    方式，佯稱賣家名義寄送載有匯款帳戶之不實得標信件，致
    如附表所示之人均陷於錯誤，而先後依指示匯款至丙○○之
    臺新銀行帳戶或陽信銀行帳戶內，再由該常業詐欺集團成員
    提領一空（各次受詐騙之被害人、匯款時間、匯款金額、匯
    入帳戶及遭詐騙方式，詳如附表所示），該常業詐欺集團成
    員並恃此維生，以之為常業。嗣如附表所示之各被害人發覺
    有異，經報警處理，始循線查悉上情。
二、案經高雄市政府警察局左營分局移送臺灣板橋地方法院檢察
    署檢察官偵查起訴，及由臺北市政府警察局大安分局移送臺
    灣臺北地方法院檢察署、新竹市政府警察局第二分局移送臺
    灣桃園地方法院檢察署，經上開地方法院檢察署檢察官呈請
    臺灣高等法院檢察署檢察長令轉臺灣板橋地方法院檢察署檢
    察官偵查起訴。另由臺北市政府警察局萬華分局、臺北縣政
    府警察局新店分局分別移送臺灣臺北地方法院檢察署檢察官
    呈請臺灣高等法院檢察署檢察長令轉臺灣板橋地方法院檢察
    署檢察官偵查後移送併辦。本院於準備程序進行中，被告丙○○就被訴事實為有罪之陳述，經告知簡式審判程序之旨，
    並聽取公訴人、被告之意見後，本院合議庭裁定由受命法官
    獨任進行簡式審判程序。
    理  由
一、上揭犯罪事實，業據被告於警詢、偵查及本院準備程序、審
    理時均自白不諱，核與證人即被害人丁○○、辛○○、庚○○、乙○○、戊○○、甲○○及己○○於警詢中指述之情節
    相符，並有臺新國際商業銀行九十五年一月十九日函暨檢送
    之上開臺新銀行帳戶客戶基本資料查詢單、資金往來明細表
    各一件、陽信銀行新福分行九十四年十月十八日函暨檢送之
    存摺存款印鑑卡、客戶對帳單列印資料一份、如附表所示之
    被害人自動櫃員機交易明細表七紙、拍賣網站網頁交易資料
    、電子信箱郵件列印資料等件在卷可稽，足認被告之自白與
    事實相符。從而本案事證明確，被告犯行堪予認定。
二、論罪科刑：
  (一)按行為後法律有變更者，適用行為時之法律，但行為後之法
    律有利於行為人者，適用最有利於行為人之法律，刑法第二
    條第一項定有明文。本案被告行為後，刑法及其施行法業於
    九十五年七月一日修正施行，關於新舊法律變更之比較適用
    ，原則上應就罪刑有關之共犯、未遂犯、想像競合犯、牽連
    犯、連續犯、結合犯，以及累犯加重、自首減輕暨其他法定
    加減原因（如身分加減）與加減例等一切情形，綜其全部罪
    刑之結果而為比較（最高法院二十七年上字第二六一五號判
    例、同院八十七年度臺非字第四００號判決及同院九十五年
    第八次會議決議參考）。又此次修法與本案罪刑相關者，有
    刑法第三十條、第三百四十條等規定，本院認：
    (1)被告無論依修正前或修正後之刑法第三十條，均成立幫助
      犯，且新舊法均得減輕其刑，故就此部分而言，新法並未
      更有利於被告。
    (2)被告係經檢察官以幫助常業詐欺罪起訴，本院審理結果，
      亦認構成常業詐欺罪之幫助犯（詳如後述）。依被告行為
      時刑法第三百四十條之規定，其法定刑為「一年以上七年
      以下有期徒刑」。雖九十五年七月一日以後已刪除上開規
      定，惟此係配合刑法第五十六條連續犯之刪除而為，故修
      正後應就實際詐欺次數論以數罪後分論併罰，又本案被告
      所幫助之詐欺犯行共計七次，合併計算其法定最高本刑，
      顯較原常業詐欺罪之法定刑為重，自以適用行為時刑法第
      三百四十條之規定較有利被告。
    (3)綜上，本案經本院綜合全部罪刑整體比較之結果，修正後
      之規定並未較有利於被告，依現行刑法第二條第一項前段
      規定，自應一體適用修正前之各規定論處。
  (二)本件「小江」所屬之犯罪集團成員先大費周章取得人頭帳戶
    之存摺、提款卡，再在拍賣網站上刊登販賣行動電話或電腦
    週邊設備等不實訊息，供不特定人競標購買，或以俗稱「劫
    標」之方式，佯稱賣家名義寄送載有匯款帳戶之不實得標信
    件，使被害人陷於錯誤而詐騙財物，乃有組織與計畫之施用
    詐術，顯係欲詐騙不特定多數人，而以詐騙為業，並恃此維
    生，屬詐欺罪之常業犯。故核被告所為，係犯修正前刑法第
    三十條第一項前段、第三百四十條之幫助常業詐欺罪。被告
    係基於幫助之犯意，提供帳戶予「小江」所屬之常業詐欺集
    團，為該集團之詐騙財物犯行提供助力，並非直接參與詐欺
    取財之構成要件行為，係幫助犯，爰依修正前刑法第三十條
    第二項之規定減輕其刑。檢察官移送併辦意旨（九十五年度
    偵字第一六五九三號、第一六五九四號）所指之被告犯行，
    與起訴之犯罪事實相同，為起訴效力所及，本院自得併予審
    究。被告交付本案存摺、提款卡之地點為「臺北縣新莊市○○路之陽信商業銀行新福簡易分行門口」，業據被告於警詢
    及本院審理時陳稱明確，起訴書誤載為被告認識「小江」之
    地點即臺北縣新莊市○○路「八卦網路咖啡店」，稍有未洽
    ，應予更正。爰審酌被告犯行實助長他人犯罪，並危及社會
    金融交易安全，惟其坦承犯行，犯後態度尚稱良好，暨其犯
    罪之動機、目的、手段等一切情狀，量處如主文所示之刑。
  (三)又按刑法第七十四條關於緩刑之規定，於九十五年七月一日
    亦經修正施行，惟緩刑規定並非關於行為可罰性之法律規範
    ，而係屬刑之宣告規範，無現行刑法第二條第一項之適用，
    其適用關係乃以案件在裁判時為準，並非以行為時為準，是
    本案犯罪時間固在前揭刑法修正施行前，惟裁判時已於刑法
    修正施行後，就緩刑之宣告自應適用現行刑法第七十四條之
    規定（參照最高法院九十五年第八次刑事庭會議決議），且
    緩刑之宣告既無現行刑法第二條第一項之適用，而未涉及法
    律變更之比較適用，故本案雖就易科罰金之折算標準適用修
    正前之規定諭知，緩刑之宣告則適用現行法之規定，亦無悖
    最高法院二十七年上字第二六一五號判例、同院八十七年度
    臺非字第四００號判決所揭示之「擇用整體性原則」，附此
    敘明。經查被告前未曾因故意犯罪而受有期徒刑以上刑之宣
    告，有臺灣高等法院被告前案紀錄表一份在卷可考，其因一
    時失慮致罹刑典，惟已坦承犯錯，堪認經此偵、審程序之教
    訓，當知所警惕而信無再犯之虞，是本院認上開所宣告之刑
    ，以暫不執行為適當，爰併予宣告緩刑二年，以啟自新。
  (四)被告提供予「小江」之前揭臺新銀行帳戶、陽信銀行帳戶存
    摺、提款卡等物，固屬被告所有供犯罪所用之物，惟業經交
    付「小江」所屬之常業詐欺集團而未扣案，無證據證明尚屬
    存在，且非違禁物，未免日後執行有所困難，爰不併為沒收
    之宣告，附此敘明。
三、如不服本判決，得自收受送達之日起十日內，向本院提出上
    訴。
據上論斷，應依刑事訴訟法第二百七十三條之一第一項、第二百
九十九條第一項前段，刑法第二條第一項前段、修正前第三十條
、修正前第三百四十條、第七十四條第一項第一款，判決如主文
。
本案由檢察官壬○○提起公訴，經檢察官溫祖德到庭執行職務。
中    華    民    國    95    年    8     月    31    日
                  刑事第十庭  法  官 劉元斐
上列正本證明與原本無異。
如不服本判決，應於判決送達後十日內向本院提出上訴書狀 (應
附繕本)， 上訴於臺灣高等法院。
                              書記官 郭玉芬
中    華    民    國    95    年    8     月    31    日
附錄本案論罪科刑所引法條：
九十五年七月一日修正施行前刑法第三百四十條：
以犯第三百三十九條之罪為常業者，處一年以上七年以下有期徒
刑，得併科五萬元以下罰金。
附表
┌──┬───┬───────┬─────┬──────┬─────────┐
│編號│被害人│匯款時間      │匯款金額  │被害人所匯款│遭騙方式          │
│    │      │              │（新台幣）│之被告帳戶  │                  │
├──┼───┼───────┼─────┼──────┼─────────┤
│一  │丁○○│九十四年八月十│一萬六千八│陽信銀行帳戶│常業詐欺集團在網路│
│    │      │日            │百十元    │            │上刊登販賣手機之不│
│    │      │              │          │            │實訊息，致丁○○陷│
│    │      │              │          │            │於錯誤而匯款。    │
├──┼───┼───────┼─────┼──────┼─────────┤
│二  │辛○○│九十四年八月十│一千三百元│臺新銀行帳戶│常業詐欺集團佯稱賣│
│    │      │五日          │          │            │家，寄送載有匯款帳│
│    │      │              │          │            │戶之不實得標信件，│
│    │      │              │          │            │致辛○○陷於錯誤而│
│    │      │              │          │            │匯款。            │
├──┼───┼───────┼─────┼──────┼─────────┤
│三  │庚○○│九十四年八月十│一萬一千九│陽信銀行帳戶│常業詐欺集團在網路│
│    │      │一日          │百元      │            │商刊登販賣手機之不│
│    │      │              │          │            │實訊息，致庚○○陷│
│    │      │              │          │            │於錯誤而匯款。    │
├──┼───┼───────┼─────┼──────┼─────────┤
│四  │乙○○│九十四年八月十│二萬二千四│陽信銀行帳戶│常業詐欺集團在網路│
│    │      │二日          │百元      │            │上刊登販賣手機之不│
│    │      │              │          │            │實訊息，致乙○○陷│
│    │      │              │          │            │於錯誤而匯款。    │
├──┼───┼───────┼─────┼──────┼─────────┤
│五  │戊○○│九十四年八月十│一萬零一百│陽信銀行帳戶│常業詐欺集團在網路│
│    │      │二日          │六十元    │            │上刊登販賣手機之不│
│    │      │              │          │            │實訊息，致戊○○陷│
│    │      │              │          │            │於錯誤而匯款。    │
├──┼───┼───────┼─────┼──────┼─────────┤
│六  │甲○○│九十四年八月十│一千五百元│臺新銀行帳戶│常業詐欺集團在網路│
│    │      │五日          │          │            │上刊登販賣顯示卡之│
│    │      │              │          │            │不實訊息，致甲○○│
│    │      │              │          │            │陷於錯誤而匯款。  │
├──┼───┼───────┼─────┼──────┼─────────┤
│七  │己○○│九十四年八月十│七千五百元│臺新銀行帳戶│常業詐欺集團佯稱賣│
│    │      │五日          │          │            │家，寄送載有匯款帳│
│    │      │              │          │            │戶之不實得標信件，│
│    │      │              │          │            │致己○○陷於錯誤而│
│    │      │              │          │            │匯款。            │
└──┴───┴───────┴─────┴──────┴─────────┘


司法院資訊處製作；財團法人民間司法改革基金會備份。
